【裁判字號】    89,訴,2259
【裁判日期】    900313
【裁判案由】    強盜
【裁判全文】
臺灣板橋地方法院刑事判決                        八十九年度訴字第二二五九號
    公  訴  人  臺灣板橋地方法院檢察署檢察官
    被      告  乙○○
    指定辯護人  甲○
右列被告因強盜案件，經檢察官提起公訴（八十九年度偵字第一九八九五號），甲○
判決如左：
    主  文
乙○○意圖為自己不法之所有，以強暴至使不能抗拒，而取他人之物未遂，累犯，處
有期徒刑壹年拾月；扣案之鑰匙壹支沒收。
    事  實
一、乙○○曾因傷害罪，於民國八十六年三月四日經甲○判處有期徒刑五月，於八十
    六年五月三十日確定，並於八十八年六月二十八日易科罰金執行完畢。仍不知悔
    改，於八十九年十月十八日二十一時三十分許，在台北縣新莊市○○街五十八巷
    十八弄口，見丙○○獨自一人，竟萌為自己不法所有之意圖，自丙○○背後以左
    手勒住丙○○之脖子，並以右手持其所有之鑰匙一支抵住丙○○之脖子，而以強
    暴方法，至使丙○○不能抗拒，欲強盜其身上之財物。嗣經路人報警後為執行巡
    邏勤務之警員趕至上址，乙○○見警始罷手逃逸，因而未得手。經警隨後追捕，
    而於同日二十二時許，在台北縣新莊市○○街七十八巷與承德街口為警逮捕，並
    扣得其所有供犯罪所用之鑰匙一支。
二、案經台北縣警察局新莊分局報請台灣板橋地方法院檢察署檢察官偵查起訴。
    理  由
一、右揭事實，業據被告乙○○迭於警訊及偵審中供承不諱，核與被害人丙○○於警
    訊及偵審中指訴之情節大致相符，並有鑰匙一支扣案可資佐證。是本件事證已臻
    明確，被告右開犯行堪以認定。
二、按懲治盜匪條例之立法及施行沿革，認該條例為三十三年四月八日經行憲前國民
    政府制定公布全文十一條，其中第十條規「本條例施行期間為一年，必要時得以
    命令延長之。」，三十四年四月二十六日國民政府令「自期滿之日起展限一年」
    。三十五年四月八日，國民政府令「自民國三十五年四月八日起再展限一年」，
    三十六年四月一日國民政府令「自同年四月八日起再展限一年」，三十七年四月
    十七日國民政府令「自三十七年四月八日起再展限一年」，三十八年六月二十四
    日總統令「自三十八年四月八日起再展限一年」，三十九年五月二十五年總統令
    「自三十九年四月八日起再展限一年」，四十年四月七日總統令「自同年四月八
    日起再展限一年」，四十一年四月七日總統令「自同年四月八日起再展限一年」
    ，四十二年四月四日總統令「自同年四月八日起再展限一年」，四十三年四月六
    日總統令「自同年四月八日起再展限一年」，四十四年四月一日總統令「自同年
    四月八日起再展限一年」，四十五年三月三十一日總統令「自同年四月八日起再
    展限一年」，四十六年四月一日總統令「自同年四八日起再展限一年」，其後立
    法委員考量特種刑事案件訴訟條例於四十二年十二月三十一日因施行期滿而廢止
    ，乃提議將懲治盜匪條例第八條「犯本條例之罪者，依特種刑事案件訴訟條例之
    規定審理之」規定刪除，而立法院民刑商法委員會審查結果，認懲治盜匪條例第
    十條施行期間為一年，原期迅收遏止盜風之效，但實際上本條例每年一度以命令
    延長，已達十餘年，顯然已失該條規定之本旨，莫若一併刪除，俟將來治安情況
    改善，本條例確無施行之必要，再予廢除較為得體。故決議：懲治盜匪條例第八
    條及第十條刪除，第九條改為第八條，第十一條改為第九條，此經立法院於四十
    六年六月五日三讀通過，總統公布「茲將懲治盜匪條例第八條及第十條條文予以
    刪除，其原第九條改為第八條，第十一條改為第九條」。是以懲治盜匪條例於制
    定之初，為施行期限一年之限時法，而國民政府於三十三年四月二十六日第一次
    以命令延長該法施行期間時，已逾該法之施行期間即三十三年四月八日，行憲之
    後之三十七年、三十八年、三十九年均同此情形。該條例既已因逾期展延而失效
    ，包括本身授權以立法延長施行期間之規定亦同時失效，自該時起國民政府無權
    以行政命令展延，其事後多次以命令展期，亦失其準據。至於立法院於四十六年
    刪除懲治盜匪條例第八條、第十條，並變更第九條、第十條之條次，乃未明上情
    ，將已失效之法律誤為有效而加以刪除，其未將懲治盜匪條例其餘條文併付三讀
    進行立法程序，當不能使已失其效力之法律回復效力。按憲法第八十條規定「法
    官須超出黨派以外，依據法律獨立審判，不受任何干涉。」，明文科法官依據法
    律獨立審判之職責，懲治盜匪條例既因逾期展延之違誤而失效，法院自不能援引
    無效之法律為論罪科刑之依據。
三、是被告所為係犯刑法第三百二十八條第四項、第一項之強盜未遂罪。又被告雖已
    著手於犯罪行為之實施，惟尚未生犯罪之結果，依刑法第二十六條前段規定減輕
    其刑。又被告曾因傷害罪，於八十六年三月四日經甲○判處有期徒刑五月，於八
    十六年五月三十日確定，並於八十八年六月二十八日易科罰金執行完畢，有台灣
    高等法院檢察署刑案紀錄簡覆表在卷可稽，其於受有期徒刑之執行完畢後，五年
    內再犯有期徒刑以上之本罪，是為累犯，應依刑法第四十七條規定加重其刑；並
    先加後減之。爰審酌被告之素行，犯罪之動機、目的、手段，夜間對獨行之婦之
    女行搶，對社會治安、被害人生命、身體、財產安全危害甚鉅，及其犯罪後坦承
    犯行，態度良好等一切情狀，量處主文所示之刑，以資懲戒。
四、扣案之鑰匙一支為被告所有供本件犯罪所用之物，已據其於偵審中供述明確，爰
    依刑法第三十八條第一項第二款規定沒收之。
據上論斷，應依刑事訴訟法第二百九十九條第一項前段，刑法第三百二十八條第一項
、第四項、第二十六條前段、第四十七條、第三十八條第一項第二款，判決如主文。
本案經檢察官余若凡到庭執行職務。
中      華      民      國      九十    年      三      月      十三    日
                                    臺灣板橋地方法院刑事第四庭
                                        法  官  高  明  德
右正本證明與原本無異。
如不服本判決，應於判決送達後十日內，向甲○提出上訴狀。
                                        書記官  高  玉  彬
中      華      民      國      九十    年      三      月十三    日
附錄本案所犯法條全文
中華民國刑法第三百二十八條
(普通強盜罪)
意圖為自己或第三人不法之所有，以強暴、脅迫、藥劑、催眠術或他法，
至使不能抗拒，而取他人之物或使其交付者，為強盜罪，處三年以上十年
以下有期徒刑。
以前項方法得財產上不法之利益或使第三人得之者，亦同。
犯強盜罪因而致人於死者，處死刑或無期徒刑，致重傷者，處無期徒刑或
七年以上有期徒刑。
第一項及第二項之未遂犯罰之。
預備犯強盜罪者，處一年以下有期徒刑、拘役或三百元以下罰金。


司法院資訊處製作；財團法人民間司法改革基金會備份。
